臺灣高等法院刑事判決　　　　　　　　　　　　　九十二年度上易字第三五三八號
　　上　訴　人
　　即　被　告　乙○○
　　　　　　　　甲○○
　　右 一 被告
　　選任辯護人　胡鳳嬌律師
右上訴人因藏匿人犯案件，不服臺灣基隆地方法院九十二年度易字第一七四號，中華
民國九十二年九月十八日第一審判決（起訴案號：臺灣基隆地方法院檢察署九十二年
度偵字第二一五九號），提起上訴，本院判決如左：
    主  文
上訴駁回。
    事  實
一、乙○○、甲○○與楊明坤（原審判決確定）明知大陸地區人民郭瓊瓊、蔡玉華、
    萬愛敏、李曉虹、王敏、李小琴、黃大榮（原化名為「彭麗紅」）、丁志元（原
    化名為「丁麗紅」）及陳健等九人，因未經向內政部警政署入出境管理局申請許
    可入境，乘船偷渡進入臺灣地區，而為違反國家安全法之犯人，竟為貪圖小利，
    而不拒絕姓名年籍不詳成年男子之請託，並進而基於藏匿人犯之犯意聯絡，於民
    國九十二年一月五日凌晨某時許，各自駕駛計程車，分別前往宜蘭市區某不知名
    橋下等候，再分工由楊明坤駕駛二Ｎ─八五一號計程車，搭載郭瓊瓊、蔡玉華、
    萬愛敏、李曉虹四人；由乙○○駕駛二Ｃ─二五五號計程車，搭載王敏、李小琴
    、黃大榮三人；由甲○○駕駛ＭＴ─三八八號計程車搭載丁志元、陳健二人，欲
    將郭瓊瓊等九人載往該姓名年籍不詳成年男子所指定之處所，以此方式將郭瓊瓊
    等九人，置於其三人實力支配下，以閃避有搜查權人之追捕，而藏匿違反國家安
    全法之犯人。嗣楊明坤、乙○○於九十二年一月五日清晨五時許，途經濱海公路
    及北宜公路交岔路口處，甲○○則於同日清晨六時三十分許，在宜蘭縣頭城鄉○
    ○路○段二八０號附近，分別為警當場查獲。
二、案經海岸巡防總局北部地區巡防局臺北機動查緝隊報請臺灣板橋地方法院檢察署
    檢察官呈請臺灣高等法院檢察署令轉臺灣基隆地方法院檢察署檢察官偵查起訴。
    理      由
一、訊之上訴人即被告甲○○固不否認於前揭時地，受姓名年籍不詳成年男子所託，
    駕駛計程車搭載前揭女子之事實，惟矢口否認有何藏匿人犯之犯行，辯稱：伊未
    曾與搭載之女子交談，本身亦無盤查確認乘客身分之權，苟伊知道女子為偷渡客
    ，焉不將其等送回人蛇集團或趕下車，而在大馬路邊等待警方前來查獲等語。被
    告乙○○經傳雖未到庭，然據其以前陳述亦矢口否認右開犯行，辯稱：伊搭載上
    開女子之時，不知渠等係以偷渡方式進入臺灣地區之大陸地區女子云云。
二、經查：
  (一)、大陸地區女子郭瓊瓊、蔡玉華、萬愛敏、李曉虹、王敏、李小琴、黃大榮、丁
      志元、陳健等九人，係以偷渡方式進入臺灣地區，經換乘箱形車（麵包車）後
      ，轉由共犯楊明坤、被告乙○○、甲○○，分別駕駛上開計程車接駁載運等事
      實，業據證人郭瓊瓊、蔡玉華、萬愛敏、李曉虹、王敏、李小琴、黃大榮、丁
      志元、陳健證述在卷，且為被告乙○○、甲○○、共犯楊明坤所不否認，堪認
      被告等客觀上確有藏匿犯人之行為。
  (二)、依被告甲○○於警訊中供述：「我於民國九十二年元月五日三時許，於基隆市
      海洋大學附近，遇見乙名男子攔車，要求我載至宜蘭市，到宜蘭市區又有乙名
      名年輕女子，並要我將該二名女子送至台北，確實地點會稍後用行動電話通知
      ．．．」（見偵卷第十四頁反面），顯示被告載運女子初時並不知目的地，而
      係隨時接受他人行動電話指示行程，核與一般計程車司機載運乘客之情形不符
      ，被告駕駛計程車為業，焉不生疑竇？且被告甲○○於檢察官偵查時亦不否認
      有與車上女子交談（見偵卷第七十七頁），而大陸人初抵台灣，不惟服飾、舉
      止，且口音與台灣鄉土口音迥然不同，被告於言談中豈有不知大陸女子身分之
      理？
  (三)、證人陳健於海岸巡防總局第一總隊訊問時，供證：「我和另一名女子上車後看
      車上時間為五點，車子即尾隨前二輛黃色車子繞來繞去，後來從司機口中得知
      前二輛車被台灣警察抓了，我看他又一直在接聽、撥打電話，後來他就靠在路
      旁，我和司機說我們坐船好多天都未進食於是司機便將車駛入民宅內空地藏匿
      ，更去買了冰奶茶給我二人飲用，而司機自己走到馬路上，我看他好像挺緊張
      ，一直講電話。．．．」（見偵卷第六十二頁），可見被告甲○○於知道同行
      其他載運大陸女子之車輛遭警取締後，即一路閃躲，態度緊張，一直打電話聯
      絡，苟其未參與其事，焉不報警處理？或逕行離去？其不此之為，堪認被告自
      始參與，早知所載運者為大陸偷渡客。
  (四)、證人郭瓊瓊於原審調查時結稱：「．．．我們（郭瓊瓊、蔡玉華、萬愛敏、李
      曉虹）在車上（楊明坤計程車）我們四個有交談，內容是大家為何要從大陸來
      臺灣，我們又問司機要載我們去那裡，司機跟我們說已經到臺灣了．．．」；
      證人萬愛敏於原審調查時證稱：「上車（楊明坤計程車）之後，我有問司機要
      開到哪裡，司機說現在已經到臺灣了．．．」（以上均各見原審卷第四十四頁
      ）。細稽證人郭瓊瓊等在共犯楊明坤駕駛之計程車內彼此閒聊，共犯楊明坤曾
      應答稱：「已經到臺灣了」等語，則共犯楊明坤就載運本件大陸女子之內情，
      應知之甚稔，再依被告甲○○於檢察官偵查中供述：「（對方手機？）沒有顯
      示。我不知道號碼。後來我把ＳＩＭ卡換到楊明坤手機上所以電話紀錄都消失
      了。（因我手機沒電）」（見偵卷第七十六頁反面），顯示被告與楊明坤甚是
      熟稔，則其等於同一時地共同載運大陸女子，共犯楊明坤既知內情，被告甲○
      ○焉有不知情之理？
  (五)、宜蘭地區偷渡客猖厥，屢見報章，被告乙○○、甲○○以計程車為業，深夜在
      僻靜處所搭載數名女子，衡情亦應有載運大陸偷渡客之認識。
  綜上，被告等所辯，無非事後卸責之詞，不足採信，本件事證明確，被告等藏匿犯
  人之犯行，洵堪認定，應依法論科。
三、核被告等所為，均係犯刑法第一百六十四條第一項之藏匿犯人罪。查被告等分別
    搭載非法進入臺灣地區之犯人即右證人郭瓊瓊等九人前往姓名年籍不詳成年男子
    指定地點之途中，雖旋為警查覺並移送究辦，致未能將郭瓊瓊等九人載往定點藏
    匿，然按刑法第一百六十四條第一項所稱之「藏匿」，係指窩藏隱匿，使不易發
    現之意，申言之，凡將人犯置於自己實力支配之下，使有搜查權者不能發現或難
    於發現者，均屬之，且藏匿行為一經實施，罪即成立，並不以有搜查權人果真難
    以發現為必要，是以，被告等既已將郭瓊瓊等九人置於其實力支配之下，助渠等
    閃避有搜查權人之追捕，即已開始實施藏匿人犯之行為，縱其本次之藏匿行為未
    及將犯人郭瓊瓊等九人移至定點，惟仍無礙於此次藏匿犯人罪名之成立；是檢察
    官認被告等所為，係使上開犯人隱避云云，容有誤會，惟其起訴所指之事實既屬
    同一，本院自仍應適用正確法條依法審理。被告二人與楊明坤間，有犯意聯絡及
    行為分擔，均為共同正犯。至「人蛇集團」使郭瓊瓊等九人非法進入臺灣地區部
    分，雖另涉臺灣地區與大陸地區人民關係條例第七十九條第一項罪嫌，然因卷內
    事證並無積極證據足認被告等與「人蛇集團」間，就使大陸地區人民非法進入臺
    灣地區乙節，有何犯意聯絡及行為分擔，亦查無事證足認被告等就郭瓊瓊等非法
    進入臺灣地區之過程有何參與，是此部分自因不能證明而不能併為論科。原審審
    酌被告等所犯藏匿犯人之犯行，不僅直接妨害國家搜查權之行使，更間接危及社
    會之詳和安寧，導致國家安全之傷害，惟慮及其等因貪圖小利致罹本件，一時失
    慮，誤觸法網等一切情狀，依刑法第一百六十四條第一項、第四十一條第一項前
    段、罰金罰鍰提高標準條例第一條前段、第二條規定各量處被告等有期徒刑四月
    ，並均諭知易科罰金之折算標準，認事用法核無不合，被告等上訴否認犯罪，委
    無理由，應予駁回。
四、被告乙○○經合法傳喚，無正當理由不到庭，爰不待其陳述逕行判決。
據上論斷，應依刑事訴訟法第三百六十八條、第三百七十一條，判決如主文。
本案經檢察官陳維練到庭執行職務。
中　　　華　　　民　　　國　　九十三　　年　　　二　　　月　　 十九 　　日
                              臺灣高等法院刑事第一庭
                                  審判長法  官  李　相　助
                                        法  官  黃　聰　明
                                        法  官  楊　貴　雄
右正本證明與原本無異。
不得上訴。
                                        書記官  林　淑　貞
中　　　華　　　民　　　國　　九十三　　年　　　二　　　月　　二十三　　日
附錄：本案論罪科刑法條全文
中華民國刑法第一百六十四條第一項
藏匿犯人或依法逮捕拘禁之脫逃人或使之隱避者，處二年以下有期徒刑、拘役或五百
元以下罰金。
